臺灣臺東地方法院民事裁定
109年度消債更字第84號
聲  請  人  張寶惠  
代  理  人  陳芬芬律師（法律扶助）
上列聲請人聲請更生事件，本院裁定如下：
    主    文
聲請駁回。
聲請費用由聲請人負擔。
    理    由
一、按債務人不能清償債務或有不能清償之虞者，得依本條例所
    定更生或清算程序，清理其債務；又聲請更生或清算不合程
    式或不備其他要件者，法院應以裁定駁回之，但其情形可以
    補正者，法院應定期間先命補正，消費者債務清理條例（下
    稱消債條例）第3條、第8條分別定有明文。而所謂「不能清
    償債務或有不能清償之虞」者，係指債務人欠缺清償能力，
    且對於已屆清償期，或已受請求債務之全部或主要債務，客
    觀上可預見處於通常且繼續的不能清償之狀態而言，方符合
    消債條例為使不幸陷入經濟困境之人得以清理債務、重建生
    活，並在債務清理過程中能保有符合人性尊嚴之最低基本生
    活之目的。又債務人聲請更生，必以其所能運用之資產扣除
    生活上必要支出後，已經小於負債，以致不能清償，或有具
    體事實足認有不能清償之虞者，方堪許之。而債務人之清償
    能力，包括財產、信用及勞力（技術），必須三者均不足以
    清償債務時，始謂欠缺清償能力而成為不能清償。換言之，
    評估債務人是否符合「不能清償債務」之要件，應斟酌債務
    人之債務總額、債務人之年齡、工作能力，並衡諸債務人未
    來可正常獲得之勞務報酬、財產等綜合加以考量，以評估債
    務人就其所積欠之總債務是否根本已清償不能或有不能清償
    之虞。倘若債務人並無不能清償債務或有不能清償之虞之情
    事，應認其聲請更生或清算不備其他要件，且其情形不能補
    正，應以裁定駁回之。
二、聲請意旨略以：聲請人以採荖葉及打零工維生，每月收入約
    新臺幣（下同）1萬5,000元，曾向本院聲請債務清理之調解
    ，惟調解不成立，其名下固有多筆田賦、土地及房屋，然以
    聲請人目前積欠之債務總額至少10萬3,381元觀之，實有不
    能清償債務之虞之情事，其無擔保或無優先權之本金及利息
    債務總額未逾1,200 萬元，復未經法院裁定開始清算程序或
    宣告破產，爰聲請更生等語。
三、經查：
（一）聲請人主張之上開事實，業據其提出財產及收入狀況說明
      書、債權人清冊、債務人清冊、財團法人金融聯合徵信中
      心當事人綜合信用報告債務清理條例前置協商專用債權人
      清冊、107年度、108年度綜合所得稅各類所得資料清單、
      全國財產稅總歸戶財產查詢清單、勞工保險被保險人投保
      資料表、戶口名簿、民事債務清理陳報狀、戶籍謄本、土
      地登記謄本、中華郵政股份有限公司客戶歷史交易清單附
      卷足參（見本院卷第10至27頁、第65至67頁、第71至82頁
      、第94至100頁），並經本院依職權調閱聲請人所得資料
      在卷可稽（見本院卷第49至57頁），堪認屬實。是以，聲
      請人所為本件更生之聲請可否准許，應審究聲請人其現況
      是否有不能清償債務或有不能清償之虞之情事而定。
（二）聲請人自陳其以採荖葉及打零工維生，每月收入約1萬5,0
      00元；又聲請人自108年2月起領取國民年金原住民給付，
      自108年2月起每月領取3,628元，自109年起每月領取3,77
      2元等情，亦有民事債務清理陳報狀、勞動部勞工保險局1
      10年3月5日保普老字第11013007740號函暨國民年金保險
      給付申領資料查詢表、中華郵政股份有限公司客戶歷史交
      易清單可佐（見本院卷第65頁、第83至85頁、第94至99頁
      ），其自107年12月17日起至109年12月16日止領取之國民
      年金原住民給付共計7萬7,628元【計算式：（3,628×11）
      ＋（3,772×10）＝77,628】。此外，聲請人並未領有臺東縣
      政府核發之社會補助、津貼，復有臺東縣政府110年2月26
      日府社救字第1100039474號函在卷足憑（見本院卷第64頁
      ）。是以，聲請人於聲請更生前2 年內之每月收入約1萬8
      ,235元【計算式：《（15,000×24）＋77,628》÷24＝18,235，
      元以下四捨五入，下同】。
（三）按債務人必要生活費用，以最近1 年衛生福利部或直轄市
      政府所公告當地區每人每月最低生活費1.2 倍定之，消債
      條例第64條之2第1項定有明文。次按債務人聲請更生或清
      算時所提財產及收入狀況說明書，其表明每月必要支出之
      數額，與本條例第64條之2第1項、第2項規定之認定標準
      相符者，毋庸記載原因、種類及提出證明文件，消費者債
      務清理條例施行細則第21條之1第3項亦規定甚明。查聲請
      人陳明每月必要生活費用為1萬4,866元，此金額尚未逾衛
      生福利部公告之109年度臺灣省每人每月生活之最低生活
      費1萬2,388元之1.2倍即1萬4,866元，是聲請人以該金額
      為個人每月必要生活費用，尚屬合理。
（四）是聲請人每月之收入1萬8,235元，扣除每月必要支出費用
      1萬4,866元後，尚餘3,369元，以債權人華南商業銀行股
      份有限公司陳報債權額10萬3,381元（見本院卷第88頁）
      觀之，不計利息僅需約2.56年之時間即可清償（計算式：
      103,381÷3,369元÷12≒2.56年），還款年限並未過長。此
      外，聲請人名下尚有坐落①花蓮縣○○鎮○○段000地號土地（
      權利範圍七十分之一）、同段790地號土地（權利範圍三
      十五分之一）、同段791地號土地（權利範圍三十五分之
      一）、同段876地號土地（權利範圍三十五分之一）、同
      段878地號土地（權利範圍三十五分之一）；②花蓮縣○○鄉
      ○○段00地號土地（權利範圍三十五分之一）、同段21地號
      土地（權利範圍三十五分之一）、同段48地號土地（權利
      範圍三十五分之一）、同段49地號土地（權利範圍三十五
      分之一）、同段168地號土地（權利範圍三十五分之一）
      ，以及門牌號碼花蓮縣○○鎮○○路0段000巷00號房屋（權利
      範圍三十五分之一）及汽車1輛（89年出廠），上開土地
      、田賦及房屋之財產總價值為12萬1,257 元，有稅務電子
      閘門財產所得調件明細表、土地登記謄本附卷可憑（見本
      院卷第51至52頁、第55至56頁、第71至82頁），聲請人之
      資產已足敷清償其負債，復參酌聲請人現年57歲，尚有約
      8年收入之職業生涯可期，加計聲請人上開財產，倘聲請
      人願意繼續勤勉工作，當可逐月清償其所積欠之債務，自
      難認其確有不能清償債務或不能清償之虞之情事。準此，
      依聲請人之工作、勞力及財產狀況，實不能排除其未來有
      逐期清償債務之可能，且前揭債務應屬聲請人可負擔之範
      圍，難認聲請人確有不能清償債務或有不能清償債務之虞
      之情形存在。
四、綜上所述，依本件聲請人之每月收入無法認定不足以維持基
    本生活，且依其上開信用、財產、勞務能力所具之清償能力
    以觀，亦難遽認聲請人有不能清償債務或有不能清償之虞之
    情形，核與消債條例第3 條所定「不能清償或有不能清償之
    虞」之法定要件不合，且此要件之欠缺無從補正，並經本院
    於110年5月11日命聲請人到庭陳述意見在案，揆諸首揭說明
    ，其聲請更生為無理由，自應予駁回，爰裁定如主文。
中　　華　　民　　國　　110 　年　　5 　　月　　17　　日
                  民事第一庭  法  官  施伊玶
以上正本證明與原本無異。　　　　　　　　　
如對本裁定不服，須於裁定送達後10日之不變期間內，向本院提
出抗告狀，並繳納抗告費新臺幣1,000元。 
中　　華　　民　　國　　110 　年　　5 　　月　　17　　日
                              書記官  張坤校